臺灣花蓮地方法院民事裁定
109年度訴字第385號
原      告  王渼慈  
            王豫屏  
            王豫琳  
被      告  劉家榛  
訴訟代理人  吳威廷律師
受告知人    吳易龍  
            吳侑宭  
上列當事人間請求遷讓房屋事件，原告王渼慈聲請承當訴訟，本
院裁定如下：
    主      文
聲請駁回。
　　理      由
一、按訴訟繫屬中為訴訟標的之法律關係，雖移轉於第三人，於
    訴訟無影響。前項情形，第三人經兩造同意，得聲請代移轉
    之當事人承當訴訟；僅他造不同意者，移轉之當事人或第三
    人得聲請法院以裁定許第三人承當訴訟。前項裁定，得為抗
    告。第一項情形，第三人未參加或承當訴訟者，當事人得為
    訴訟之告知；當事人未為訴訟之告知者，法院知悉訴訟標的
    有移轉時，應即以書面將訴訟繫屬之事實通知第三人。民事
    訴訟法第254條第1至3項定有明文。故在訴訟繫屬中，訴訟
    當事人雖讓與其實體法上之權利，惟為求訴訟程序之安定，
    以避免增加法院之負擔，並使讓與之對造能保有原訴訟遂行
    之成果，本於當事人恆定主義之原則，該讓與人仍為適格之
    當事人，自可繼續以其本人之名義實施訴訟行為，此乃屬於
    法定訴訟擔當之一種。至受移轉訴訟標的法律關係之第三人
    如經兩造同意，固得依同條第1 項但書規定，聲請代當事人
    承當訴訟；或在僅他造不同意其承當訴訟之情形下，依同條
    第2項規定，聲請法院以裁定許其承當訴訟（最高法院110 
    年度台上字第122號判決意旨參照）。
二、原告王渼慈於民國111年5月3日以民事陳報㈡狀聲請意旨略以
    ：花蓮縣○○鄉○○段○○○○○段○0000○0地號土地（下稱系爭A土
    地）及其上之同段184建號建物（門牌號碼為花蓮縣○○鄉○○0
    00○00號，下稱系爭A建物）、紅葉段1445之3地號土地（下
    稱系爭B土地）及其上之同段182建號建物（門牌號碼為花蓮
    縣○○鄉○○000號，下稱系爭B建物）為原告王渼慈所有。另紅
    葉段1445地號土地（下稱系爭C土地）為原告王豫屏所有。
    又紅葉段1445之4地號土地（下稱系爭D土地）及其上之同段
    183建號建物（門牌號碼為花蓮縣○○鄉○○000○00號，下稱系
    爭D建物）為原告王豫琳所有。因被告無權占有上開房地，
    原告王渼慈依民法第470條、第767條第1項規定，擇一請求
    被告將系爭A、B土地及系爭A、B建物返還原告王渼慈。因原
    告王渼慈、王豫屏、王豫琳已於111年3月14日將系爭A、B、
    C、D土地及系爭A、B、D建物（下合稱系爭房地）移轉登記
    予受告知人吳易龍所有，爰依民事訴訟法第254條第2項規定
    ，聲請由受告知人吳易龍承擔訴訟等語。
三、經本院當庭詢問被告是否同意原告王渼慈聲請由他人承擔訴
    訟等節，被告表示不同意等語（見本院卷三第17頁）。
四、查系爭C土地於111年3月15日以買賣為原因移轉登記為受告
    知人吳侑宭所有。又系爭A土地、系爭A建物、系爭D土地、
    系爭D建物於111年3月14日以買賣為原因移轉登記為受告知
    人吳侑宭所有。另系爭B土地、系爭B建物於111年3月14日以
    買賣為原因移轉登記為受告知人吳易龍所有等節，有被告提
    出之系爭房地之土地及建物登記謄本、地籍異動索引等在卷
    可參（見本院卷三第69至111頁），應可信為真。是以，原
    告王渼慈主張系爭房地所有權全部移轉登記予受告知人吳易
    龍所有等節，已與事實不符。
五、再者，依民事訴訟法第254條第2項規定得聲請承當訴訟者，
    僅有移轉為訴訟標的法律關係之當事人或受移轉之第三人，
    主觀訴之合併之原告並不得替其他原告所移轉之訴訟標的法
    律關係聲請承當訴訟。查本件為訴訟標的之法律關係即系爭
    房地所有權固然已移轉第三人，但僅原告王渼慈1人聲請承
    當訴訟，原告王豫屏、王豫琳並未聲請，故原告王渼慈僅得
    就其原所有之系爭A、B土地及系爭A、B建物所有權法律關係
    移轉部分聲請承當訴訟，而系爭C土地、系爭D土地、系爭D
    建物原即非原告王渼慈所有，其聲請系爭C土地、系爭D土地
    、系爭D建物等所有權法律關係承當訴訟部分，於法不合，
    應予駁回。另原告王渼慈就系爭A、B土地及系爭A、B建物所
    有權法律關係移轉聲請承當訴訟部分，經本院於111年6月7
    日以函文通知受告知人7日具狀陳報是否願意承當訴訟等語
    ，該函文已於111年6月9日合法送達受告知人，有本院函文
    及送達回證等件附卷可參（見本院卷三第267至269頁），但
    受告知人迄今並未表示願意承當訴訟，顯見受告知人並無意
    願承當訴訟，依上開規定及說明，本件僅原告王渼慈願意由
    受告知人承擔訴訟，被告及受告知人並無意願，故不符合民
    事訴訟法第254條第2項之規定要件，從而，原告王渼慈本件
    聲請承當訴訟，並無理由，應予駁回。
中　　華　　民　　國　　111 　年　　6 　　月　　20　　日
                  民事第二庭    法  官  鍾志雄
以上正本係照原本作成。
如不服本裁定，應於正本送達後10日內向本院提出抗告狀。（須
按他造當事人之人數附繕本），並繳納抗告費新臺幣1,000元。
中　　華　　民　　國　　111 　年　　6 　　月　　20　　日
                                書記官  胡釋云